臺灣高等法院臺中分院刑事判決　　　　100年度上訴字第410號
上　訴　人
即　被　告　洪春蘭
選任辯護人　常照倫律師
上列上訴人因違反毒品危害防制條例案件，不服臺灣彰化地方法
院99年度訴字第1431號中華民國100 年1 月7 日第一審判決（起
訴案號：臺灣彰化地方法院檢察署99年度偵字第9571號），提起
上訴，本院判決如下：
    主    文
上訴駁回。
    理    由
一、按依刑事訴訟法第350條、第361條、第362條、第367條規定
    ，不服地方法院之第一審判決而上訴者，須提出上訴書狀，
    並應敘述具體理由，為上訴必備之程式；其所提出之書狀未
    敘述上訴理由，或僅曾以言詞陳述上訴理由者，均應於上訴
    期間屆滿後20日內補提理由書於第一審法院。第一審法院經
    形式審查，認逾期未補提上訴理由者，應定期間先命補正；
    逾期未補正者，為上訴不合法律上之程式，應以裁定駁回。
    倘已提出上訴理由，但所提非屬具體理由者，則由第二審法
    院以上訴不合法律上之程式，判決駁回。而所謂具體理由，
    必係依據卷內既有訴訟資料或提出新事證，指摘或表明第一
    審判決有何採證認事、用法或量刑等足以影響判決本旨之不
    當或違法，而構成應予撤銷之具體事由，始克當之（例如：
    依憑證據法則具體指出所採證據何以不具證據能力，或依憑
    卷證資料，明確指出所為證據證明力之判斷如何違背經驗、
    論理法則）；倘僅泛言原判決認定事實錯誤、違背法令、量
    刑失之過重或輕縱，而未依上揭意旨指出具體事由，或形式
    上雖已指出具體事由，然該事由縱使屬實，亦不足以認為原
    判決有何不當或違法者（例如：對不具有調查必要性之證據
    ，法院未依聲請調查亦未說明理由，或援用證據不當，但除
    去該證據仍應為同一事實之認定），皆難謂係具體理由，俾
    與第二審上訴制度旨在請求第二審法院撤銷、變更第一審不
    當或違法之判決，以實現個案救濟之立法目的相契合，並節
    制濫行上訴（最高法院97年度台上字第892號刑事判決意旨
    參照）。
二、上訴人即被告洪春蘭（下稱被告）不服原審判決提起上訴，
    其上訴理由略謂：本件原審判決認被告犯毒品危害防制條例
    罪，被告就涉案事實均坦承不諱，衡情依法應考量以刑法第
    59條規定減輕其刑，且被告於偵查中亦供稱其所販賣之毒品
    係向案外人鄭聰吉購得，被告供出毒品上手來源，應有毒品
    危害防制條例第17條第1 項之適用。原審未能充分考量，對
    被告量處應執行有期徒刑18年6 月，量刑實有過重，被告事
    後深感悔悟，請鈞院審酌，從輕量刑云云。
三、經查：
  (一)被告因不服地方法院之第一審判決，而向原審法院具狀提出
    上訴狀、上訴理由狀，敘明上訴理由，依刑事訴訟法第361
    條第2項條文、立法修正理由及上開最高法院判決意旨，被
    告倘已提出上訴理由，但所提非屬具體理由者，由第二審法
    院以上訴不合法律上之程式，以判決駁回之。至於上訴理由
    是否具體，係屬第二審法院審查範圍，則不在命補正之列（
    參見法院辦理刑事訴訟案件應行注意事項第162點），合先
    敘明。
  (二)按第二審上訴書狀應述具體理由，刑事訴訟法第361 條第
    2 項定有明文，而上訴理由之述如何得謂該當具體之要件
    ，則攸關是否契合法定之第二審上訴門檻，從而被告於上訴
    期間內提起第二審之上訴，參酌被告有受其辯護人協助訴訟
    之權利，及公民與政治權利國際公約（下稱公約）第14條第
    5項揭櫫有罪之刑事被告至少應受一次實質有效的上訴救濟
    機會等旨，其出於被告或其他有選任權人之行為所選任之第
    一審辯護人，應本於委任契約之訂定，而由國家機關編列經
    費支給報酬，經第一審審判長指定律師為辯護人，及依「法
    律扶助法」而選任或指定之第一審辯護人，因具有公益性，
    則依其委任事務之性質「至上訴發生移審效力」時止，均不
    待被告之請求，即應依受任意旨，基於辯護人實質有效協助
    被告之職責，主動積極盡其代作上訴理由書狀之義務，期使
    被告得受合法之第二審上訴之協助，以滿足公約所要求之目
    的。惟鑒於司法分工及公平法院中立角色之維持，第一審辯
    護人是否盡善良管理人之注意義務而克盡其襄助被告使受合
    法第二審上訴之責，並非基於仲裁者之第二審法院所應介入
    或得以置喙，此與未有辯護人協助之弱勢被告，第二審法院
    本於善盡訴訟照料義務，在無損於公正性之情形下，針對被
    告提出之上訴書狀仍得行使必要之闡明權，使為完足之陳述
    ，究明其上訴書狀之真義為何，以保障該無辯護人奧援之被
    告訴訟權之情形，尚屬有別，不能混淆。至於刑事訴訟法第
    31條指定辯護人之適用於第二審，當係指被告在第二審之上
    訴已屬合法之情形而言，如其上訴因不符合具體之要件而應
    從程序上駁回，自無在第二審為被告指定辯護人之必要（最
    高法院99年台上字第7060號判決意旨參照）。本件被告在第
    一審既自行選任江來盛律師為其選任辯護人，則江來盛律師
    是否應於被告提出第二審上訴時，代作上訴理由書狀，應視
    委任契約內容而定。本院基於司法分工及公平法院中立角色
    之維持，針對被告提出之上訴書狀並無再加以闡明之必要，
    合先敘明。
  (三)原審判決就認定被告犯罪所憑之證據，已經詳細調查審酌，
    經核並無違背證據法則及論理法則。且原審就被告所犯如原
    審判決附表1 編號2 、3 、4 、5 、8 號之販賣第一級毒品
    罪已適用刑法第59條之規定，酌量減輕其刑；又關於被告是
    否供出毒品來源，因而查獲其他正犯或共犯乙節，原審判決
    已於理由欄「之四」敘明「至辯護人雖另為被告辯護稱其
    供出毒品來源為案外人鄭聰吉，應有毒品危害防制條例第17
    條第1 項之適用等語。惟按犯毒品危害防制條例第4 條第1
    項販賣第一級毒品罪，供出毒品來源，因而破獲者，依修正
    前同條例第17條規定得減輕其刑（98年5 月20日修正公布為
    『供出毒品來源，因而查獲其他正犯或共犯者，減輕或免除
    其刑』）。其所稱『供出毒品來源，因而破獲者』，係指被
    告供出毒品來源之有關資料，諸如前手之姓名、年籍、住居
    所、或其他足資辨別之特徵等，使調查或偵查犯罪之公務員
    因而對之發動調查或偵查並破獲者而言。申言之，被告之『
    供出毒品來源』，與調查或偵查犯罪之公務員對之發動調查
    或偵查並進而破獲之間，論理上須具有先後且相當之因果關
    係，固非謂被告一有『自白』、『指認』毒品來源之人，而
    破獲在後，即得依上開規定予以減刑。然若被告供出毒品來
    源者之前，調查或偵查犯罪之公務員尚非有確切之證據，足
    以合理懷疑被告所供販賣毒品來源之人，則嗣後之破獲與被
    告之『供出毒品來源』間，茍具有先後且相當之因果關係，
    自得適用上開規定予以減刑（最高法院98年台上字第6331號
    判決要旨）。查被告於偵查中固供陳其所販賣之毒品係向案
    外人鄭聰吉購得等語，惟案外人鄭聰吉涉嫌毒品案件，係由
    臺灣臺中地方法院檢察署檢察官自99年8 月20日起指揮臺中
    市警察局刑事警察大隊偵辦，且係於執行通訊監察，鎖定交
    易時、地而埋伏查獲，並非因被告供出毒品來源而破獲鄭聰
    吉販賣毒品犯行，此有臺中市警察局99年12月2 日中市警刑
    字第0990092594號函、臺中市警察局第六分局99年12月13日
    中分六警偵字第0990041160號函在卷足參，核無依毒品危害
    防制條例第17條第1 項減輕其刑規定之適用，附予敘明。」
    甚詳；再者原審就量刑方面，亦已審酌被告之素行、犯罪一
    切情狀及其犯罪後態度，而量處其刑，經核亦屬妥適，並無
    過重或過輕之情形。被告提起上訴，固具備形式上之理由，
    但並未提出新事證以供調查，亦未依據卷內之訴訟資料，指
    摘原審判決有何足以影響判決本旨之不當或違法，而構成應
    予撤銷之具體事由。被告徒憑己意漫指原審判決不當，尚不
    足以動搖原審判決認定犯罪事實及量刑之基礎，難認係具體
    理由，其上訴顯然違背法律上之程式，應予駁回，並不經言
    詞辯論為之。
據上論斷，應依刑事訴訟法第367 條前段、第372 條，判決如主
文。
中    華    民    國   100    年    2     月    25    日
            刑事第十一庭   審判長法  官   郭  同  奇
                                 法  官   許  冰  芬
                                 法  官   陳  慧  珊
以上正本證明與原本無異。
如不服本判決應於收受送達後十日內向本院提出上訴書狀，其未
敘述上訴之理由者，並得於提起上訴後十日內向本院補提理由書（
均須按他造當事人之人數附繕本）「切勿逕送上級法院」。
                                 書記官   洪  麗  華
中    華    民    國  100    年    3    月      1     日